　　　　　　　　　臺灣高等法院民事裁定
　　　　　　　　　　　　　　　　　　100年度非抗字第121號
再　抗告人　荷商柯企第三資產管理股份有限公司臺灣分公司
法定代理人　盧　森
代　理　人　趙玉雯律師
上列再抗告人因與相對人日盛國際商業銀行股份有限公司間拍賣
質物事件，對於中華民國100年5月31日臺灣臺北地方法院100年
度抗字第94號所為裁定提起再抗告，本院裁定如下：
    主  文
再抗告駁回。
再抗告程序費用由再抗告人負擔。
    理  由
一、相對人於原法院主張：再抗告人於民國94年8月30日向伊借
    款新臺幣(下同)20億元，簽發票面金額20億元、到期未載之
    本票乙紙交由伊收執，並以其所有如原法院100年度司拍字
    第43號裁定附表(下稱附表)所示對第三人之債權為擔保，設
    定權利質權與伊。因伊於99年8月31日提示上開本票未獲清
    償，再抗告人仍積欠伊427,342,504元，及自99年9月1日起
    至清償日止按年息3.08%計算之利息等情，爰聲請在該債權
    內，准予拍賣再抗告人所有如附表所示對第三人之債權。原
    法院以前揭第43號裁定駁回相對人之聲請，相對人聲明不服
    ，提起抗告，經原法院於100年5月31日以100年度抗字第94
    號裁定(下稱原法院裁定)將前揭43號裁定廢棄，並准予相對
    人之聲請，再抗告人不服，提起本件再抗告。
二、再抗告意旨略以：相對人之本票債權已罹於時效而消滅，相
    對人主張之質權即無所附麗，其聲請拍賣質物自非適法。又
    ，再抗告人於99年11月29日以銀行帳戶全數餘額抵償所欠相
    對人債務後，又已清償351,719元，原法院裁定認定之債權
    金額有誤云云。
三、按法定抵押權人或未經登記之擔保物權人聲請拍賣擔保物事
    件，如債務人就擔保物權所擔保債權之發生或其範圍有爭執
    時，法院僅得就無爭執部分裁定准許拍賣之，非訟事件法第
    73條第1項定有明文。參以該條規定之增訂理由謂：「依現
    行法律，法定抵押權(例如國民住宅條例第17條所定債權人
    對於國民住宅及其基地因貸款所生之債權、同條例第27條所
    定貸款機關對於申請貸款自建之國民住宅及其基地所生之債
    權，均享有第一順位之法定抵押權)及未經登記之擔保物權(
    例如質權、留置權等)，均係未經登記之擔保物權，就所擔
    保債權之發生或其範圍常不明確，故於踐行拍賣程序時，不
    應與已登記之抵押權完全相同，為兼顧債權人與債務人雙方
    之權益及非訟程序之進行，爰增設本條第1項，規定如債務
    人就擔保物權所擔保債權之發生或其範圍有爭執時，法院僅
    得就無爭執部分裁定准許拍賣之」等語。次按權利質權之質
    權人於所擔保債權清償期屆至而未受清償時，得依民法第89
    3條第1項之規定實行其質權(同法第906條之2規定參照)，即
    自行拍賣質物，就其賣得價金而受清償，無須經強制執行。
    惟質權人不自行拍賣，而聲請法院拍賣質物，依司法院大法
    官會議釋字第55號解釋，亦非法所不許，僅應先取得執行名
    義而已。又拍賣質物係屬非訟事件，法院祇須就有無質權之
    設定及其債權已否屆清償期而未受清償，形式上加以審查為
    已足，當事人間如就實體上法律關係有所爭執，則應另行起
    訴，以求解決( 最高法院52年台抗字第128 號判例、91年度
    台抗字第284 號裁定參照)。
四、經查：相對人主張其對於再抗告人有權利質權，且所擔保債
    權清償期屆至而未受清償427,342,504元本息，聲請拍賣質
    權標的物之權利即再抗告人所有如附表所示對第三人之債權
    等情，業據提出本票、授權書、不良債權組合質權設定合約
    、再抗告人對第三人之債權證明文件及授信合約書等件為證
    (見外放證物、原法院卷第38-70頁)；且再抗告人就相對人
    主張之權利質權所擔保債權之發生或其範圍並未爭執，依上
    開說明，相對人聲請在427,342,504元，及自99年9月1日起
    至清償日止按年息3.08%計算之利息範圍內，准予拍賣再抗
    告人所有如附表所示對第三人之債權，並無不合，應予准許
    。原法院將前揭43號裁定廢棄，並准予相對人之聲請，經核
    於法洵無違誤。再抗告人雖抗辯：相對人之本票債權請求權
    已罹於時效而消滅；且伊於99年11月29日以銀行帳戶全數餘
    額抵償所欠相對人債務後，又已清償351,719元，原法院裁
    定認定之債權金額有誤云云。惟按聲請拍賣質物係屬非訟事
    件，於權利質權，法院祇須就質權人提出之文件為形式上審
    查，如認其有權利質權之設定，且所擔保債權已屆清償期而
    未受清償，債務人就權利質權所擔保債權之發生或其範圍復
    無爭執時，即應為准許拍賣質物之裁定，至於實體上之爭執
    ，為裁定之法院無權審究，如當事人對於此項法律關係有爭
    執者，應由有爭執之人，另循民事訴訟程序，以資解決。本
    件再抗告人對於權利質權所擔保債權之請求權是否已因罹於
    時效而消滅，及其再清償351,719元等實體事項，如有爭執
    ，亦應另循訴訟途徑以謀解決。再抗告論旨，指摘原裁定不
    當，求予廢棄，非有理由。
五、據上論結，本件再抗告為無理由，爰裁定如主文。
中    華    民    國   100    年    10    月    27    日
                    民事第六庭
                         審判長法  官 黃國忠
                               法  官 黃莉雲
                               法  官 周美雲
正本係照原本作成。
不得抗告。
中    華    民    國   100    年    10    月    28    日
                              書記官  陳明俐